臺灣臺北地方法院刑事判決　　　　　　　95年度易字第2709號
公　訴　人　臺灣臺北地方法院檢察署檢察官
被　　　告　甲○○○
選任辯護人　許文彬律師
　　　　　　周欣穎律師
上列被告因家庭暴力罪之傷害案件，經檢察官提起公訴（95年度
偵字第24663 號）及追加起訴，本院判決如下：
    主  文
甲○○○傷害人之身體，處拘役肆拾日，如易科罰金以新臺幣壹
仟元折算壹日；又公然侮辱人，處拘役拾日，如易科罰金以新臺
幣壹仟元折算壹日。應執行拘役肆拾伍日，如易科罰金以新臺幣
壹仟元折算壹日。
    事  實
一、甲○○○與吳兆生係母子，而吳兆生曾與丙○○為夫妻，故
    甲○○○與丙○○間具有家庭暴力防制法第三條第三款之家
    庭成員關係。甲○○○因丙○○與吳兆生間就子女監護之爭
    訟對丙○○心生不滿，於民國95年8 月31日上午11時14分，
    在臺灣臺北地方法院新店簡易庭家事法庭外，辱罵丙○○「
    賤人」，因丙○○置之不理，乃另起意徒手毆打丙○○臉部
    ，致丙○○受有顏面瘀傷1.5x1.0 公分之傷害。
二、案經丙○○訴由臺北縣政府警察局新店分局報告臺灣臺北地
    方法院檢察署檢察官偵查起訴及於審判期日以言詞追加起訴
    。
    理  由
一、訊據被告甲○○○否認有何傷害、公然侮辱告訴人丙○○之
    犯行，辯稱：告訴人之告訴係出於爭取其女監護權之動機算
    計，然所述被打過程，與證人即其母乙○○○、其舅丁○○
    證述之情節矛盾；又證人戊○○證述被告係站在告訴人後面
    出手，且只一次，診斷證明書記載告訴人之傷勢，可能係事
    後加工所致。實則本件係開完庭後，被告欲牽告訴人手討論
    孫女學籍之事，遭告訴人怒將被告之手甩開而已云云。
二、經查，
  (一)就傷害罪部分：
    證人即告訴人於本院審理時，具結證述：「我們開完庭之後
    ，對方即被告先出法庭在門口等我們，我們出來之後，她就
    跟在我們後面．．我回頭，她就打我正面．．旁邊我舅舅丁○○看到就喊打人、打人．．（問：事發時法警有無在場？
    ）我被打時他沒有在場．．我舅舅喊打人的時候他有過來，
    他過來之後被告才停手。」（見96年1 月31日審判筆錄）等
    語，經核與證人即告訴人之舅丁○○結證所稱：「在出法庭
    外時，看到被告在打丙○○，我就叫打人、打人．．法警才
    跑過來．．被告用手打丙○○的頭部。」（見同上筆錄）、
    證人即被告之母乙○○○所證述：「開完庭丙○○出來後，
    被告一直罵告訴人，還用手指指她，之後就打她，打她臉。
    」（見同上筆錄）之情節大致相符；本院並審酌證人即當日
    告訴人之委任律師戊○○具結所稱：「當時我還在門口簽到
    處要簽名，丙○○跟被告他們已經離我3 、4 步路，突然有
    看到被告從丙○○身後有1 個揮手的動作，揮向丙○○頭部
    。」（見同上筆錄），而證人戊○○僅為告訴人另案（按即
    本院95年家抗字第14號改定監護權事件）之委任律師，與告
    訴人、被告間，諒無故仇舊怨或其他有為虛偽證述之情，是
    綜合判斷之，應認被告確有出手毆打告訴人頭部，實堪認定
    。至證人戊○○同日固曾證述：「我不確定有沒有打到」，
    惟其復稱：「（問：你是不是以你視線來看，前面是被告，
    再前面是告訴人，所以你才沒有看到？）對。」（均見同上
    筆錄），足見證人戊○○之所以未能確定被告毆打到告訴人
    頭部，乃因斯時三人所處位置由前至後依序係告訴人、被告
    、證人，且證人所見為被告之背部，故證人視線顯無法穿越
    被告而明確看見被告對告訴人所為犯行，尚難遽為被告有利
    之認定，被告以之質疑告訴人如診斷證明書所載之傷勢係事
    後加工云云，殊無可採；再者，被告毆打告訴人之部位係頭
    部之前部（即臉部）或後部（即後腦），證人戊○○雖因同
    上所述理由而無法具體指證，惟此既據告訴人及證人乙○○○證述係臉部明確，實已足認定，均附此敘明。此外，並有
    聯合醫院和平院區診斷證明書在卷可資佐證，被告之傷害犯
    行明確，洵足認定。
  (二)就公然侮辱罪部分：
    證人即告訴人於本院審理時具結證稱：「（問：95年8 月31
    日上午11時你人在臺北新店簡易庭？）有。（問：當天被告
    是否也在在場？）有。（問：當天被告有罵你？）有，罵我
    賤人、不要臉的女人等等。（問：在場還有誰聽到？）戊○○律師，被告是在法院內、法庭外罵我，是在開完庭打我前
    罵的。」（見同上筆錄），而證人戊○○亦結證稱：「當時
    被告有先罵告訴人．．內容不是很確定，但是好像有賤人這
    2 個字。」（見同上筆錄）等語綦詳，被告確有公然侮辱之
    犯行，實堪認定。至證人即被告之夫吳秀男固具結證述：「
    （問：當時被告有無罵丙○○賤人？）我沒有聽到。」（見
    同上筆錄），惟依其同日所證：「剛出庭外，我就收我的眼
    鏡及開手機。」（見同上筆錄），顯然當時其心有旁騖，且
    其與被告係屬至親，所述難免迴護，尚不足採為被告有利之
    認定。
三、被告與告訴人曾為直係姻親，具有家庭暴力防治法第三條第
    三款所定之家庭成員關係。核被告所為，係犯刑法第二百七
    十七條第一項傷害罪、第三百零九條第一項公然侮辱罪，並
    為家庭暴力防治法第二條第二項之家庭暴力罪。爰審酌被告
    身為告訴人長輩，詎未能因年歲較長而理性、妥善解決彼此
    間糾紛，反恃長對告訴人口出惡言，並出手傷人，實無足取
    ，惟被害人所受傷害程度尚非甚重等一切情狀，分別量處如
    主文所示之刑，並均諭知易科罰金之折算標準，及定其應執
    行之刑，並諭知易科罰金之折算標準。
四、至起訴書另指訴被告徒手毆打告訴人左手臂，致告訴人受有
    左前臂瘀傷0.5X0.2 公分、1x1 公分、1.5X1.0 公分、2X1
    公分之傷害，惟按告訴人之告訴，係以使被告受刑事訴追為
    目的，是其陳述是否與事實相符，仍應調查其他證據以資審
    認（最高法院52年台上7300號判例參照）。經查，依證人丁○○具結證述：「（問：你除看到被告用手打丙○○頭部外
    ，還有無打其他部位？）我看到丙○○被打之後，我就注意
    看有沒有人過來，然後趕快叫法警打人，所以沒有注意看。
    」（見同上筆錄）、及證人戊○○所證稱：「看到被告從丙○○身後有1 個揮手的動作，揮向丙○○頭部。」（見同上
    筆錄），均無指訴被告有何毆打告訴人手部之情；至證人乙○○○固證述：「（問：被告有沒有打丙○○的手？）手、
    臉都有打。」（見同上筆錄），惟其與被告係屬至親，所述
    是否因而故意誇大，仍有可疑，尚不得遽為被告不利之認定
    。本院並審酌被告所陳其欲牽告訴人手，遭告訴人之甩開一
    節，及證人戊○○所述：「她們在那個地方已經吵起來，且
    有拉扯．．（問：你剛才說有拉扯，是誰拉扯？）被告、丙○○互相都有拉扯。」（見同上筆錄），綜合判斷之，應認
    告訴人所受左前臂瘀傷，係被告與告訴人為爭吵互相拉扯所
    致，而非被告出於傷害犯意下所為之犯行甚明，惟因公訴人
    認上述部分與本件傷害犯行乃同一行為，爰不另為無罪之諭
    知。
據上論斷，應依刑事訴訟法第二百九十九條第一項前段，刑法第
二百七十七條第一項、第三百零九條第一項、第四十一條第一項
前段、第五十一條第六款，刑法施行法第一條之一，判決如主文
。
本案經檢察官黃紋綦到庭執行職務。
中　　華　　民　　國　　96　　年　　2　　 月　　13　　日
　　　　　　　　　        刑事第三庭
                              審判長法  官  黃雅芬
                                    法　官　游士珺
                                    法　官　王幸華
上正本證明與原本無異。
如不服本判決，應於判決送達後10日內向本院提出上訴狀（應抄
附繕本）。告訴人或被害人如對於本判決不服者，應具備理由請
求檢察官上訴，其上訴期間之計算係以檢察官收受判決正本之日
期為準。
　　　　　　　　　　　　　　　　    書記官　陳泰寧
中　　華　　民　　國　　96　　年　　2　　月　　 13　　日
附錄本案論罪科刑法條全文：
中華民國刑法第277條
（普通傷害罪）
傷害人之身體或健康者，處 3 年以下有期徒刑、拘役或 1 千元
以下罰金。
犯前項之罪因而致人於死者，處無期徒刑或 7 年以上有期徒刑；
致重傷者，處3年以上10年以下有期徒刑。
中華民國刑法第309條
（公然侮辱罪）
公然侮辱人者，處拘役或 3 百元以下罰金。
以強暴犯前項之罪者，處 1 年以下有期徒刑、拘役或 5 百元以
下罰金。
